臺灣彰化地方法院刑事判決　　　　　　　 96年度訴字第307號
公　訴　人　臺灣彰化地方法院檢察署檢察官
被　　　告　甲○○
上列被告因偽造文書等案件，經檢察官聲請簡易判決處刑（九十
六年度偵字第三四六號），本院員林簡易庭認不宜以簡易判決處
刑，簽移由本院刑事庭改依通常程序審理（九十六年度員簡字第
七四號），被告於準備程序中就被訴事實為有罪之陳述，經告知
簡式審判程序之旨，並聽取公訴人、被告之意見後，本院合議庭
裁定由受命法官獨任進行簡式審判程序，判決如下：
　　主　文
甲○○意圖為自己不法之所有，侵占離本人所持有之物，處罰金
新臺幣伍仟元，如易服勞役，以新臺幣壹仟元折算壹日；又犯如
附表所示之罪，各處如附表所示之刑。應執行有期徒刑月、拘
役柒拾日、罰金新臺幣伍仟元，有期徒刑、拘役如易科罰金，罰
金如易服勞役，均以新臺幣壹仟元折算壹日，緩刑貳年，緩刑期
間付保護管束，未扣案之如附表編號一、二所示之簽帳單商店存
根聯上偽造之「乙○○」署名各壹枚，均沒收。
    事  實
一、甲○○係設在彰化縣員林鎮○○路○段十五號「全方位洗衣
    店」之員工，於民國九十五年十一月十四日下午某時許，在
    「全方位洗衣店」地上，拾得乙○○所有之中國信託商業銀
    行卡號0000000000000000號信用卡一張，
    竟意圖為自己不法之所有，予以侵占入己。
二、甲○○復基於行使偽造私文書及意圖為自己不法所有之詐欺
    取財犯意，先於如附表編號一、二所示時間、地點、商店，
    向如附表編號一、二所示之商店員工佯為表示欲購買如附表
    編號一、二所示物品，並持乙○○所有之前開信用卡刷卡消
    費，在如附表編號一、二所示簽帳單商店存根聯上，偽簽「
    乙○○」之署名各一枚（因係二聯式電子簽帳單，又非以複
    寫方式為之，均僅在其中商店存根聯內留有偽簽之署名，而
    甲○○所自行留存之顧客聯內則無偽簽之署名），再交付與
    如附表編號一、二所示商店員工，以主張係前開信用卡所有
    人簽認該帳款之意，而行使之，使如附表編號一、二所示商
    店員工陷於錯誤，誤信其係真正之信用卡持有人，而分別交
    付其所購買之物品，足生損害於乙○○、如附表編號一、二
    所示商店之利益，以及財團法人聯合信用卡處理中心、中國
    信託商業銀行對持卡人消費管理之正確性；其後，甲○○再
    於如附表編號三至六所示之時間、地點、商店，向如附表編
    號三至六所示商店員工佯為表示欲購買如附表編號三至六所
    示物品，並持乙○○所有之前開信用卡刷卡消費時，因中國
    信託商業銀行偵測部門察覺該信用卡有異常消費，經向乙○
    ○確認後，將該信用卡停用，致甲○○未能詐得如附表編號
    三至六所示物品。嗣經乙○○報警處理，經警調閱如附表編
    號一、三所示商店之監視器錄影畫面，始循線查悉上情。
三、案經乙○○、中國信託商業銀行訴由彰化縣警察局員林分局
    報告臺灣彰化地方法院檢察署檢察官偵查後聲請簡易判決處
    刑。
    理　由
一、按除被告所犯為死刑、無期徒刑、最輕本刑為三年以上有期
    徒刑之罪或高等法院管轄第一審案件者外，於刑事訴訟法第
    二百七十三條第一項程序進行中，被告先就被訴事實為有罪
    之陳述時，審判長得告知被告簡式審判程序之旨，並聽取當
    事人、代理人、辯護人及輔佐人之意見後，裁定進行簡式審
    判程序；除簡式審判程序及簡易程序案件外，第一審應行合
    議審判；刑事訴訟法第二百七十三條之一第一項、第二百八
    十四條之一分別定有明文。本件被告甲○○所犯係死刑、無
    期徒刑、最輕本刑為三年以上有期徒刑或高等法院管轄第一
    審案件以外之罪，且於本院行準備程序時就被訴事實為有罪
    之陳述，經受命法官告知簡式審判程序之旨，並聽取公訴人
    、被告之意見後，本院合議庭認無不得或不宜改依簡式審判
    程序進行之處，經評議結果，裁定改由受命法官獨任行簡式
    審判程序，合先敘明。
二、上開事實，迭經被告甲○○於警詢、偵訊、本院審理時，均
    坦承不諱，核與告訴人乙○○、中國信託商業銀行代理人鄭
    資華、證人即生活工場員林店員工吳懿真於警詢、偵訊時，
    證述之情節相符，並有現場照片與監視器錄影翻拍照片九幀
    、乙○○信用卡冒用明細表、育冠企業股份有限公司禮券購
    買證明書、育冠企業股份有限公司ＶＩＰ顧客資料表、生活
    工場員林店簽帳單影本、永村員林加油站簽帳單影本各一紙
    在卷為證，足徵被告之自白確與事實相符。本件事證明確，
    被告侵占遺失物、行使偽造私文書、詐欺取財之犯行，均堪
    認定。
三、核被告所為如事實欄一所示之犯行，係犯刑法第三百三十七
    條之侵占遺失物罪；如附表編號一、二所示之犯行，均係犯
    刑法第二百十六條、第二百十條之行使偽造私文書罪、同法
    第三百三十九條第一項之詐欺取財罪；如附表編號三至六所
    示之犯行，均係犯刑法第三百三十九條第三項、第一項之詐
    欺取財未遂罪。被告所犯如附表編號一、二所示之偽造署押
    ，為偽造私文書之階段行為，其偽造私文書後，復持以行使
    ，偽造私文書之低度行為，應為行使偽造私文書之高度行為
    所吸收，均不另論罪。又被告所犯如附表編號一、二所示之
    行使偽造私文書罪與詐欺取財罪間，均係一行為觸犯構成要
    件相異之罪，為異種想像競合犯，應依刑法第五十五條規定
    ，各從一重之行使偽造私文書罪處斷。被告所為上開侵占遺
    失物、二次行使偽造私文書、四次詐欺取財未遂之犯行，犯
    意各別、行為互殊，均應予分論併罰。爰審酌被告侵占他人
    遺失之信用卡後，復持以盜刷詐取財物，嚴重破壞信用卡交
    易機能與金融秩序，然考量被告業與告訴人中國信託商業銀
    行和解，此有和解書一紙（偵卷第十七頁）在卷可佐，並已
    取得乙○○與中國信託商業銀行之諒解（偵卷第十、十一、
    十三頁），及其品行、智識程度、犯罪之動機、方法、手段
    、所得利益不高、，暨犯罪後坦承犯行，態度尚屬良好等一
    切情狀，分別量處如主文所示之刑，並諭知易科罰金、易服
    勞役之折算標準，暨定其應執行之刑。再被告雖曾因違反毒
    品危害防制條例案件，經臺灣臺中地方法院於九十三年一月
    七日以九十二年度易字第二三○九號判處有期徒刑三月，緩
    刑二年確定，然該緩刑期滿，緩刑之宣告並未經撤銷，其刑
    之宣告，即失其效力，而與未曾因故意犯罪受有期徒刑以上
    刑之宣告相同，有臺灣彰化地方法院檢察署刑案資料查註紀
    錄表及臺灣高等法院被告全國前案紀錄表各一份在卷可考，
    其因一時失慮，致罹刑典，事後既已坦承犯行，並與告訴人
    達成和解，經此偵審程序及論罪科刑後，應知所警惕而無再
    犯之虞，本院認所宣告之刑，以暫不執行為適當，爰依刑法
    第七十四條第一項第一款，宣告緩刑二年，以啟自新。惟被
    告既欠缺法治觀念，於緩刑期間，宜由觀護人施以法治教育
    並矯正其觀念，爰併宣告於緩刑期間付保護管束。未扣案如
    附表編號一、二所示簽帳單之商店存根聯上，被告偽造之「
    乙○○」署名各一枚，均應依刑法第二百十九條規定宣告沒
    收。至於被告偽造如附表編號一、二所示簽帳單之商店存根
    聯各一紙，因已交付與各該商店收受，均非屬被告所有，爰
    不予宣告沒收（最高法院四十三年臺上字第七四七號判例意
    旨參照）；另未扣案如附表編號一、二所示簽帳單之顧客聯
    各一紙（其上均無偽造之署名），雖屬被告所有、供其犯罪
    所用之物，然既均未據扣案，且被告又無法明確交待該等簽
    帳單顧客聯之下落，此外，復查無其他證據足以證明現仍存
    在，為避免日後執行困難，爰均不為沒收之諭知，附此敘明
    。
據上論斷，應依刑事訴訟法第四百五十二條、第二百七十三條之
一第一項、第二百九十九條第一項前段，刑法第三百三十七條、
第二百十六條、第二百十條、第三百三十九條第一項、第三項、
第五十五條、四十一條第一項前段、第四十二條第三項、第二百
十九條、第五十一條第五款、第六款、第九款、第十款、第七十
四條第一項第一款、第九十三條第一項，刑法施行法第一條之一
第一項、第二項前段，判決如主文。
本案經檢察官陳茂亭到庭執行職務。
中　　華　　民　　國　　96　　年　　3 　　月　　29　　日
　                刑事第六庭    法  官  鄭舜元
以上正本證明與原本無異。
如不服本判決，應於判決送達後10日內，向本院提出上訴狀（須
附繕本）。
告訴人或被害人對於判決如有不服具備理由請求檢察官上訴者，
其上訴期間之計算係以檢察官收受判決正本之日期為準。
中　　華　　民　　國　　96　　年　　3 　　月　　30　　日
                                書記官  呂雅惠
 附表
┌──┬──────────┬─────────┬────────┬────────┐
│編號│犯罪時間、地點、商店│簽帳金額、購買物品│所犯法條        │本院宣告刑      │
├──┼──────────┼─────────┼────────┼────────┤
│一  │九十五年十一月十四日│刷卡購買新臺幣（下│刑法第二百十六條│甲○○行使偽造私│
│    │下午五時九分許，在彰│同）八十元之汽油。│、第二百十條之行│文書，足以生損害│
│    │化縣員林鎮○○路○段│                  │使偽造私文書罪、│於他人，處有期徒│
│    │一一二號永村加油站。│                  │同法第三百三十九│刑二月，如易科罰│
│    │                    │                  │條第一項之詐欺取│金，以新臺幣一千│
│    │                    │                  │財罪。          │元折算一日，未扣│
│    │                    │                  │                │案之簽帳單商店存│
│    │                    │                  │                │根聯上偽造之「邱│
│    │                    │                  │                │麗雅」署名一枚沒│
│    │                    │                  │                │收。            │
├──┼──────────┼─────────┼────────┼────────┤
│二  │九十五年十一月十四日│刷卡購買四千九百元│刑法第二百十六條│甲○○行使偽造私│
│    │下午六時二十一分許，│之生活工場禮券。  │之行使偽造私文書│文書，足以生損害│
│    │在彰化縣員林鎮○○路│                  │罪、同法第三百三│於他人，處有期徒│
│    │一六八號生活工場員林│                  │十九條之詐欺取財│刑二月，如易科罰│
│    │店。                │                  │罪。            │金，以新臺幣一千│
│    │                    │                  │                │元折算一日，未扣│
│    │                    │                  │                │案之簽帳單商店存│
│    │                    │                  │                │根聯上偽造之「邱│
│    │                    │                  │                │麗雅」署名一枚沒│
│    │                    │                  │                │收。            │
├──┼──────────┼─────────┼────────┼────────┤
│三  │九十五年十一月十四日│欲刷卡購買二萬元之│刑法第三百三十九│甲○○意圖為自己│
│    │晚上八時二十六分許，│手機未遂。        │條第三項、第一項│不法之所有，以詐│
│    │在彰化縣員林鎮○○路│                  │之詐欺取財未遂罪│術使人將本人之物│
│    │六四八號恆旭電訊有限│                  │。              │交付，未遂，處拘│
│    │公司。              │                  │                │役二十日，如易科│
│    │                    │                  │                │罰金，以新臺幣一│
│    │                    │                  │                │千元折算一日。  │
├──┼──────────┼─────────┼────────┼────────┤
│四  │九十五年十一月十四日│欲刷卡購買一萬二千│刑法第三百三十九│甲○○意圖為自己│
│    │晚上八時三十七分許，│元之手機未遂。    │條第三項、第一項│不法之所有，以詐│
│    │在彰化縣員林鎮○○路│                  │之詐欺取財未遂罪│術使人將本人之物│
│    │二段五四二號正員事務│                  │。              │交付，未遂，處拘│
│    │機器股份有限公司。  │                  │                │役二十日，如易科│
│    │                    │                  │                │罰金，以新臺幣一│
│    │                    │                  │                │千元折算一日。  │
├──┼──────────┼─────────┼────────┼────────┤
│五  │九十五年十一月十四日│欲刷卡購買一萬零八│刑法第三百三十九│甲○○意圖為自己│
│    │晚上九時二分許，在彰│百元之手機未遂。  │條第三項、第一項│不法之所有，以詐│
│    │化縣花壇鄉南口村中山│                  │之詐欺取財未遂罪│術使人將本人之物│
│    │路二段一四三號凱達通│                  │。              │交付，未遂，處拘│
│    │訊科技行。          │                  │                │役二十日，如易科│
│    │                    │                  │                │罰金，以新臺幣一│
│    │                    │                  │                │千元折算一日。  │
├──┼──────────┼─────────┼────────┼────────┤
│六  │九十五年十一月十四日│欲刷卡購買一千六百│刑法第三百三十九│甲○○意圖為自己│
│    │晚上九時三十分許，在│零二元之日常用品未│條第三項、第一項│不法之所有，以詐│
│    │彰化縣員林鎮○○街六│遂。              │之詐欺取財未遂罪│術使人將本人之物│
│    │號及八號一樓臺灣屈臣│                  │。              │交付，未遂，處拘│
│    │氏個人用品商店。    │                  │                │役二十日，如易科│
│    │                    │                  │                │罰金，以新臺幣一│
│    │                    │                  │                │千元折算一日。  │
└──┴──────────┴─────────┴────────┴────────┘
附錄：論罪科刑法條：
中華民國刑法第216條
行使第 210 條至第 215 條之文書者，依偽造、變造文書或登載
不實事項或使登載不實事項之規定處斷。
中華民國刑法第210條
偽造、變造私文書，足以生損害於公眾或他人者，處 5 年以下有
期徒刑。
中華民國刑法第339條
意圖為自己或第三人不法之所有，以詐術使人將本人或第三人之
物交付者，處5年以下有期徒刑、拘役或科或併科1千元以下罰金
。
以前項方法得財產上不法之利益或使第三人得之者，亦同。
前二項之未遂犯罰之。
